【裁判字號】    89,易,1895
【裁判日期】    900510
【裁判案由】    侵占等
【裁判全文】
臺灣桃園地方法院刑事判決                        八十九年度易字第一八九五號
    公  訴  人  臺灣桃園地方法院檢察署檢察官
    被      告  甲○○
右列被告因侵占等案件，經檢察官提起公訴（八十九年度偵字第七九二三號），本院
判決如左：
    主  文
甲○○竊盜，累犯，處有期徒刑伍月，如易科罰金，以佰元折算壹日。又意圖為自
己不法之所有，而侵占自己持有他人之物，累犯，處拘役拾日，如易科罰金，以
佰元折算壹日。
    事  實
一、甲○○曾於民國八十三年間因二次違反麻醉藥品管理條例案件，經本院分別判處
    有期徒刑五月及六月，經定其應執行刑為有期徒刑十月，於八十四年十二月二十
    八日易科罰金執行完畢，仍不知悔改，復意圖為自己不法之所有，於八十八年十
    一月十六日晚間十時三十分許起至翌日（即同年十一月十七日）上午七時五十五
    分許之間之某時（公訴人誤認為下午五時五十五分許），在桃園縣龜山鄉○○村
○○○路九五巷十二號前，竊取乙○○所有之車牌號碼ＴＩ─五０四三號自用小
    客車一部，得手後供己使用，旋於同日上午九、十時許，因其友人丙○○（起訴
    書誤載為蔡榮華）駕駛其胞兄蔡隆序所有之車牌號碼ＧＱ─一五六六號自用小客
    車，在臺北縣瑞芳鎮十分寮附近之山路間發生事故致車輛損壞，而於同日下午二
    時許，甲○○乃駕駛前揭竊得之自用小客車至事故現場協助處理，丙○○遂將Ｇ
    Ｑ─一五六六號車牌兩面及些許雜物委請甲○○載回臺北縣平溪鄉丙○○之住處
    ，詎甲○○未依約將該兩面車牌交還予丙○○之家人，竟另行起意，並意圖為自
    己不法之所有，將其所持有之上開兩面車牌予以侵占入己，並將前揭竊得之贓車
    原懸掛之ＴＩ─五０四三號車牌卸下，改懸掛上開侵占入己之ＧＱ─一五六六號
    車牌。嗣於翌日（即同年十一月十八日）凌晨一時三十分許，甲○○駕駛前開改
    懸掛ＧＱ─一五六六號車牌之贓車沿國道一號高速公路南下行經泰山收費站時，
    為警察覺有異而欲攔檢盤查，甲○○見狀隨即駕車逃逸，但旋於行駛至林口交流
    道南向出口處為警查獲。
二、案經內政部警政署國道公路警察局第一警察隊報請臺灣桃園地方法院檢察署檢察
    官偵查起訴。
    理  由
一、(一)右揭侵占車牌之事實，業據被告甲○○坦承不諱，核與被害人丙○○於警訊中
    陳述之情節相符，並有丙○○出具之贓物認領保管單一紙附卷可稽，此部分事實
    明確。(二)另訊據被告甲○○矢口否認有前揭竊盜犯行，辯稱：前開自用小客車係
    伊於十七日晚間九時許向黃燕熙借的，非伊所竊取云云。經查：前揭自用小客
    車係乙○○所有，並於八十八年十一月十六日晚間十時三十分許，停放在桃園縣
    龜山鄉○○村○○○路九五巷十二號路旁，而於十七日上午七時五十五分許發現
    失竊等情，業經被害人乙○○於警訊中指述綦詳，並有車輛竊盜、車牌失竊資料
    個別查詢報表─查詢車輛認可資料一紙附卷可憑；黃燕熙未曾出借前揭自用小
    客車予被告使用一節，非但已據證人黃燕熙於檢察官偵查中（見七九二三號偵查
    卷第三十一頁背面、第三十九頁背面）陳明不移，且黃燕熙經警移送與被告甲○○共同竊取該自用小客車部分，亦經臺灣桃園地方法院檢察署檢察官為不起訴處
    分確定，有該不起訴處分書一份在卷可按，又被告於八十八年十一月十七日下午
    二時許，即已駕駛上開贓車前往臺北縣瑞芳鎮十分寮附近其友人丙○○駕車發生
    事故之車禍現場協助處理，並受託將前開兩面車牌及些許雜物載回丙○○住處等
    情，復據丙○○於警訊中證述詳實，足認被告辯稱該車係於八十八年十一月十七
    日晚間九時許，向黃燕熙借得云云，顯見不實，要屬推諉卸責之詞；再佐以被告
    事後又將丙○○所交付之前開兩面車牌侵占入己，並改懸掛在該自用小客車上以
    避免查緝等情，益見前開自用小客車係被告於被害人乙○○在八十八年十一月十
    六日晚間十時三十分許停放後至翌日上午七時五十五分許發現失竊之間之某時竊
    取而來（公訴人誤認為八十八年十一月十七日下午五時五十五分許竊取，尚有未
    洽），被告飾詞否認竊盜，自不可採。綜上，本件事證明確，被告之犯行均堪以
    認定。
二、核被告所為，係犯刑法第三百二十條第一項之竊盜罪及同法第三百三十五條第一
    項之普通侵占罪。被告有如事實欄所述之科刑及執行紀錄，有臺灣高等法院被告
    全國前案紀錄表在卷可按，其於五年之內，再犯本件有期徒刑以上之二罪，均為
    累犯，均應依刑法第四十七條之規定加重其刑。按刑法第五十五條之牽連犯，係
    被告意念中祇欲犯某罪，而其實施犯罪之方法，或實施犯罪之結果，另觸犯其他
    罪名而言，本件係被告竊盜之後，另因友人丙○○偶發之車禍事故，始前往受託
    載回前開兩面車牌，並起意侵占，足見被告竊盜之初洵無以侵占為實施竊盜之手
    段之意思，且竊盜亦非必以侵占為方法，侵占更非竊盜之當然結果，從而被告所
    犯本件竊盜罪與普通侵占罪之間，要無方法與目的或原因與結果之牽連關係可言
    ，自難論以牽連犯，易言之，被告所犯上開二罪，犯意各別，行為互殊，應予分
    論併罰，公訴意旨認應依牽連犯處斷，容有未洽，附此敘明。又被告行為後，刑
    法第四十一條將原「犯最重本刑為三年以下有期徒刑以下之刑之罪，而受六月以
    下有期徒刑或拘役之宣告，因身體、教育、職業或家庭之關係，執行顯有因難者
    ，得以一元以上三元以下折算一日，易科罰金」之規定，於九十年一月四日修正
    為刑法第四十一條第一項前段，修正後之新規定為「犯最重本刑為五年以下有期
    徒刑以下之刑之罪，而受六月以下有期徒刑或拘役之宣告，因身體、教育、職業
    、家庭之關係或其他正當事由，執行顯有因難者，得以一元以上三元以下折算一
    日，易科罰金」，上開修正後之新規定已於九十年一月十日經總統公布，而於同
    年一月十二日生效施行，是被告行為後法律已有變更，經比較新舊法之結果，以
  修正後之新規定對被告較為有利，應依刑法第二條第一項前段之規定，適用裁判
    時即修正後之刑法第四十一條第一項前段之規定，併予敘明。爰審酌被告之素行
    、犯罪之動機、手段、所生之危害及犯後態度等一切情狀，分別量處如主文所示
    之刑，並均諭知易科罰金之折算標準，以資懲儆。
據上論斷，應依刑事訴訟法第二百九十九條第一項前段，刑法第二條第一項前段、第
三百二十條第一項、第三百三十五條第一項、第四十七條、修正後第四十一條第一項
前段，罰金罰鍰提高標準條例第一條前段、第二條，判決如主文。
本案經檢察官黃智勇到庭執行職務。
中      華      民      國    九十      年      五      月      十      日
                                臺灣桃園地方法院刑事第六庭
                                      法  官  曾  家  貽
右正本證明與原本無異。
如不服本判決，應於判決送達後十日內向本院提出上訴狀（應附繕本），上訴於臺灣
高等法院
                                      書記官  陳      珊
中      華      民      國    九十      年      五      月       十八   日
附論罪科刑依據之法條：
刑法第三百二十條第一項：
意圖為自己或第三人不法之所有，而竊取他人之動產者，為竊盜罪，處五年以下有期
徒刑、拘役或五百元（現已提高十倍為五仟元）以下罰金。
刑法第三百三十五條第一項：
意圖為自己或第三人不法之所有，而侵占自己持有他人之物者，處五年以下有期徒刑
、拘役或科或併科一千元（現已提高十倍為一萬元）以下罰金。


司法院資訊處製作；財團法人民間司法改革基金會備份。
